【裁判字號】    89,易,1887
【裁判日期】    891221
【裁判案由】    侵占
【裁判全文】
臺灣臺中地方法院刑事判決                        八十九年度易字第一八八七號
    公  訴  人  台灣台中地方法院檢察署檢察官
    被      告  丁○○
右列被告因侵占案件，經檢察官提起公訴（八十九年度偵字第六三八九號），本院判
決如左：
    主  文
丁○○意圖為自己不法之所有，而侵占離本人所持有之物，處罰金貳仟元，如易服勞
役以參佰元折算壹日。
    事  實
一、丁○○於民國八十八年十二月二十五日凌晨零時二十五分許，至台中市○○路上
    之台中市第六信用合作社之自動提款機提款，在該自動提款機前，發現前提款人
    丙○○所有，放置該處忘未攜離之黑色皮包一個（內含有丙○○之身分證、郵局
    存摺、彰化銀行提款卡及呼叫器各一個，現金新台幣二十萬五千元），而明知該
    皮包係離本人所持有之物，竟意圖為自己不法之所有，將該皮包帶走予以侵占入
    己。
二、案經丙○○訴請台灣台中地方法院檢察署檢察官偵查起訴。
    理  由
一、訊據被告丁○○固坦承於右揭時地取走告訴人丙○○所有黑色皮包等情，惟否認
    侵占離本人持有物犯行，辯稱伊取走皮包，欲待翌日上班時交銀行處理，但走出
    該自動提款機之轉角處，遇到一瘦高男子，自稱皮包為其所有，伊信以為真，即
    將皮包交予該男子，該男子不是告訴人云云。然查右揭犯罪事實，業據告訴人丙
    ○○指訴綦詳，又被告確有取走告訴人放置該自動提款機前，忘未攜離之皮包一
    個，並經本院勘驗該自動提款機監視設備錄得之錄影帶查證無訛（該錄影帶畫面
    上，告訴人係於八十九年零時二十四分，手拿一黑色男用皮包，進入站立提款機
    前，將黑色皮包放置提款機桌面上，操作數次後，將提領款項放入上衣口袋後，
    隨即走出門外，二十五分十八秒，該皮包仍留在提款機桌面上，隨後有一女子即
    被告，進入提款後，欲離去時，拿取留在桌面上的黑色皮包，將皮包拉鍊打開，
    隨即關上，再將另一拉鍊拉開，皮包內露有類似一疊用綑鈔紙綑綁東西，隨即拉
    上，順手帶走該皮包，四十五分五十秒，告訴人進入，似在找尋東西未著後離開
    ），有錄影帶扣案及本院勘驗筆錄在卷可稽。又當日係乙○○陪告訴人至該自動
    提款機提款，前乙○○並清償告訴人二十萬元借款，告訴人將之放在皮包內，復
    經證人乙○○供明。並無證據足資證明被告已將拾得之皮包交還他人（被告聲請
    訊問之證人甲○○雖證稱當日晚上九點以後，伊至被告店內，被告說要去領錢付
    伊貨款，回來後被告告訴伊撿到一個皮包，但有人向其取回，伊有問那是什麼樣
    人，被告說高高瘦瘦，伊當時問被告有無看皮包內有何證件，並提醒被告，說不
    定是一個騙局，被告說沒看皮包內東西，人家向他要，他就還了云云，惟該證人
    並未親見被告將皮包交還他人，且其在本院審理中，第一次供稱係九時後至被告
    店內，第二次則改稱十二時後，前後不一，況被告當時曾將拾得之皮包拉鍊打開
    ，已經本院勘驗如上，與證人甲○○所稱被告說沒看皮包內東西云云不符，其證
    言尚難證明被告已將拾得之皮包交予不詳姓名者。），且被告自承其拿取皮包欲
    待翌日上班時交銀行處理，而當時被告既曾打開皮包觀看，遇不詳姓名者要回皮
    包，竟未查詢即予交還，亦違常情，顯見所辯係飾卸之詞，不足採信，其犯行已
    堪認定。
二、核被告所為，係犯刑法第三百三十七條之侵占離本人所持有之物罪。爰審酌被告
    尚無前科及其犯罪動機、手段、所生危害、犯罪後態度等一切情狀，量處如主文
    所示之刑，並諭知易服勞役之折算標準。
據上論斷，應依刑事訴訟法第二百九十九條第一項前段，刑法第三百三十七條、第四
十二條第二項、罰金罰鍰提高標準條例第一條前段、第二條，判決如主文。
中      華      民      國      八十九      年    十二    月    二十一  日
                                        法  官  鍾  堯  航
右正本證明與原本無異。
如不服本判決，應於送達後十日內向本院提出上訴狀（須附繕本），上訴於台灣高等
法院台中分院。
                                        書記官
中      華      民      國      八十九      年    十二    月    二十一  日
附錄本案論罪科刑法條全文
刑法第三百七十七條：
意圖為自己不法之所有，而侵占遺失物、漂流物或其他離本人所持有之物者，處五百
元以下罰金。


司法院資訊處製作；財團法人民間司法改革基金會備份。
